臺灣臺北地方法院民事判決
108年度簡上字第211號
上  訴  人  陳媗宥（原名陳惠美）






被上訴人    台灣金聯資產管理股份有限公司


法定代理人  施俊吉  
訴訟代理人  黃怡靜  
上列當事人間債務人異議之訴事件，上訴人對於民國108年3月14
日本院臺北簡易庭107年度北簡字第16867號第一審判決提起上訴
，本院不經言詞辯論，判決如下：
    主  文
上訴駁回。
第二審訴訟費用由上訴人負擔。
    事實及理由
一、被上訴人法定代理人於本院審理中由郭文進變更為施俊吉，
    據其具狀聲明承受並續行訴訟，有被上訴人民國110年4月16
    日書狀、公司變更登記表、經濟部109年11月18日經授商字
    第10901218150號函各1份在卷可按（見本院卷第191至198頁
　　），核與民事訴訟法第170條、第175條規定相符，應予准許
　　。
二、上訴人主張：因罹患癌症等重大傷病，無法工作，被上訴人
    在鈞院聲請執行上訴人設於花旗(台灣)商業銀行股份有限公
    司中山分行存款帳戶(下稱系爭存款帳戶)內之存款，已危害
    上訴人之生存，則依憲法規定保障公民避免緊急危難之要義
　　，法院不應推諉迴避，作出被上訴人可對上訴人有強制執行
    權利之判決。被上訴人已假扣押上訴人之土地而不執行，寧
    願執行上訴人用以治病維生之現金存款。且上訴人係以房產
    為擔保而向被上訴人之前手即訴外人合作金庫商業銀行股份
    有限公司(下稱合作金庫銀行)為貸款，而合作金庫銀行業已
    將上訴人之房產賤價拍賣，復將債權移轉予被上訴人，則當
    年之專業銀行估價出錯，上訴人何以要對被上訴人的欠款支
    付利息。為此，上訴人依債務人異議之訴規定，起訴請求：
　　本院107年度司執字第97076號強制執行事件之強制執行程序
    應予撤銷。原審判決上訴人敗訴，上訴人不服，提起本件上
    訴，並求為判決：原判決廢棄；本院107年度司執字第97076
　　號所為之強制執行程序應予撤銷。
三、被上訴人則以：本件被上訴人於鈞院107年度司執字第97076
    號強制執行事件(下稱系爭執行事件)之執行債權，為原債權
    人合作金庫銀行對上訴人取得鈞院於91年5月7日核發之91年
    度促字第22938號支付命令(下稱系爭支付命令)所換發之鈞
    院91年度執字第26310號債權憑證(下稱系爭債權憑證)所示
    債權，是依104年7月1日修正前民事訴訟法第521條規定，系
    爭支付命令與確定判決有同一之效力。而上訴人所主張之上
    訴理由，顯非執行名義成立後有消滅妨礙債權人請求之事由
　　，是上訴人據此提起上訴，自屬無據。又本件強制執行程序
　　，業經鈞院民事執行處於109年1月7日核發收取命令，被上
    訴人已全數收取案款共計新臺幣(下同)350,274元完畢，並
    經鈞院於同日發還債權憑證報結本件執行事件，是執行程序
    業已終結等語，資為抗辯。並聲明：上訴駁回。
四、按簡易事件當事人提起第二審上訴，如在法律上顯無理由者
　　，得不經言詞辯論，逕以判決駁回其上訴，此觀民事訴訟法
　　第436條之1準用第463條、第249條第2 項規定自明。復按債
　　務人異議之訴，係以排除執行名義之執行力為目的，應限於
　　強制執行程序終結前提起，始得為之，如強制執行程序業已
　　終結，已無阻止強制執行之實益，自不得提起本訴。又起訴
　　時強制執行程序雖尚未終結，然其訴有無理由，應依事實審
　　言詞辯論終結時之狀態決之（最高法院69年度台上字第1101
　　號判決意旨參見）。準此，債務人異議之訴，應在事實審言
    詞辯論終結時，其強制執行程序尚未終結，法院始審究其訴
    有無理由，若強制執行程序已經終結，法院自無庸審究，蓋
    其訴已無阻止強制執行之實益。再按執行名義成立後，如有
    消滅或妨礙債權人請求之事由發生，債務人得於強制執行程
    序終結前，向執行法院對債權人提起異議之訴。如以裁判為
    執行名義時，其為異議原因之事實發生在前訴訟言詞辯論終
    結後者，亦得主張之。強制執行法第14條第1項定有明文。
    又所謂消滅債權人請求之事由，係指債權人就執行名義所示
    之請求權，全部或一部消滅，例如清償、提存、抵銷、免除
　　、混同、債權讓與、債務承擔、更改、消滅時效完成、解除
    條件成就、契約解除或撤銷、另訂和解契約，或其他類此之
    情形（最高法院98年度台上字第1899號、104年度台上字第2
    502號判決意旨參照）。復按債務人對於支付命令未於法定
    期間合法提出異議者，支付命令與確定判決有同一之效力，
    104年7月1日修正前民事訴訟法第521條亦有明文。經查：本
    件被上訴人係以本院於91年5月7日核發之系爭支付命令所換
    發之系爭債權憑證為執行名義，聲請對上訴人之財產為強制
    執行，經本院以系爭執行事件受理，並於上訴人之系爭存款
    帳戶內扣得存款350,274元，且由本院於109年1月7日核發收
    取命令，准許上開金額由被上訴人收取，至其餘未受償部分
    則經本院於同日依強制執行法第27條規定，註記並發還債權
    憑證，業經本院依職權調閱系爭執行事件全卷核閱無訛。準
    此，上訴人雖於上訴期間提起本件上訴，惟系爭執行事件既
    已終結，上訴人提起本件債務人異議之訴，於法即有未合，
    且顯無理由，爰不經言詞辯論，判決駁回上訴人之訴。至上
    訴意旨雖主張：罹患癌症等重大傷病無法工作、符合憲法規
    定避免緊急危難之要義、被上訴人已假扣押上訴人之土地、
    擔保品估價出錯等事由云云，顯然均非係就系爭支付命令成
    立後有消滅或妨礙被上訴人請求之事由為主張，顯與強制執
    行法第14條第1項所定要件不符，揆諸上揭說明意旨，上訴
    人猶執前開事由提起上訴，在法律上仍屬顯無理由。
五、綜上所述，上訴人提起本件上訴顯無理由，爰不經言詞辯論
　　逕以判決駁回之。
六、本件事證已臻明確，兩造其餘主張陳述及所提之證據，均毋
　　庸再予審酌，附此敘明。
七、據上論結，本件上訴為顯無理由，依民事訴訟法第436條之
    1、第463 條、第249 條第2 項、第78條判決如主文。　　
中　　華　　民　　國　　110 　年　　9 　　月　　28　　日
                  民事第二庭審判長法　官　林鈺琅
                                  法  官  陳雅瑩
                                  法  官  林禎瑩 
以上正本係照原本作成。
本判決不得上訴。
中　　華　　民　　國　　110 　年　　9 　　月　　28　　日
                                  書記官  鄭玉佩